臺灣臺中地方法院刑事判決　　　　　96年度交簡上字第1023號
上　訴　人　臺灣臺中地方法院檢察署檢察官
被　　　告　甲○○
上列上訴人因過失致死案件，不服本院中華民國96年8月15日96
年度交簡字第123號第一審簡易判決（起訴案號：96年度偵字第1
8819號），提起上訴，本院管轄之第二審合議庭判決如下：
    主  文
原判決撤銷。
甲○○因過失致人於死，處有期徒刑捌月，減為有期徒刑肆月，
如易科罰金，以新臺幣壹仟元折算壹日。緩刑貳年。
    事  實
一、甲○○於民國95年11月5日17時25分許，駕駛車牌號碼ES－8
    899號自用小客車，沿臺中縣東勢鎮○○路由谷關往東勢方
    向行進，行經東關路291之11號統一超商前，原應注意車輛
    行駛時，駕駛人應注意車前狀況，隨時採取必要之安全措施
    ，並應注意在劃有分向限制線之路段，不得駛入來車之車道
    ，而依當時天候晴、夜間有照明、路面乾燥、無缺陷及障礙
    物、視距良好，又無不能注意之情事，竟疏未注意及此，貿
    然於劃有分向限制線之上開路段，冒然左轉進入來車之車道
    （即由東勢往谷關方向車道），適遇劉明通騎乘車牌號碼NW
    A─469號機車，沿臺中縣東勢鎮○○路由東勢往谷關方向行
    駛，劉明通因事發過於突然而不及反應，隨即劉明通所騎乘
    之機車車頭前側撞及甲○○所駕駛之自小客車右後保險桿，
    劉明通因此人車倒地而受傷，經送醫急救後，延至96年3 月
    5日中午12時許，仍因傷重不治死亡。甲○○於肇事後，向
    據報前來尚不知何人肇事之警員自首坦承肇事，自首而受裁
    判。
二、案經臺中縣警察局東勢分局報請臺灣臺中地方法院檢察署檢
    察官相驗後自動檢舉偵查起訴。
    理  由
壹、證據能力方面
    按被告以外之人於審判外之言詞或書面陳述，除法律有規定
    者外，不得作為證據，刑事訴訟法第159 條第1 項固定有明
    文。惟被告以外之人於審判外之陳述，雖不符同法第159 條
    之1 至之4 規定，而經當事人於審判程序同意作為證據，法
    院審酌該言詞陳述或書面陳述作成時之情況，認為適當者，
    亦得為證據。又當事人、代理人或辯護人於法院調查證據時
    ，知有第159 條第1 項不得為證據之情形，而未於言詞辯論
    終結前聲明異議者，視為有前項之同意，此據同法第159 條
    之5規定甚明。查醫院診斷證明書、道路交通事故調查報告
    表（一）、（二）、道路交通事故現場圖等，固屬被告以外
    之人於審判外之陳述，然被告已於本院準備程序中陳明就此
    證據能力問題無意見，且本院認為以之作為本案之證據核屬
    適當，是依刑事訴訟法第159條之5第1項之規定，自得為證
    據。
貳、得心證之理由
一、上開犯罪事實，業據被告甲○○於原審準備程序及本院審理
    時坦承不諱，並有醫院診斷證明書1份、道路交通事故調查
    報告表（一）、（二）、道路交通事故現場圖各1份及現場
    與肇事汽車、機車及現場相片共8張在卷可稽。又被害人劉
    明通因此受傷死亡，亦經臺灣臺中地方法院檢察署檢察官督
    同檢驗員相驗屬實，製有相驗筆錄、相驗屍體證明書、法醫
    驗斷書在卷可憑。足認被告之自白與事實相符，應堪採信。
    次按汽車駕駛人應注意車前狀況，隨時採取必要安全措施，
    且應注意在劃有分向限制線之路段，不得駛入來車之車道，
    道路交通安全規則第94條第3項、第97條第2款分別訂有明文
    。且依附卷之交通事故調查報告表所載肇事當時天候晴、夜
    間有照明、路面乾燥、無缺陷及障礙物、視距良好，並無不
    能注意之情事，被告竟疏於注意及此，違反前揭規定，因而
    肇事自屬有過失。且其過失行為與被害人劉明通之死亡傷害
    間有相當因果關係。從而，本件事證明確，被告過失致人於
    死之犯行堪以認定，應依法論科。
二、核被告甲○○所為，係犯刑法第276條第1項之過失致死罪。
    又被告於肇事後，向據報前來尚不知何人肇事之警員自首坦
    承肇事，自首而受裁判等情，業據證人即本件承辦員警蘇國
    湖於本院審理時證述甚詳，堪認被告係對於未發覺之罪自首
    而受裁判，爰依刑法第62條前段規定減輕其刑。原審予以論
    罪科刑，固非無見。惟按簡易判決應記載犯罪事實及證據名
    稱，刑事訴訟法第454條第1項第2款定有明文，又科刑之判
    決書，須將認定之犯罪事實詳記於事實欄，然後於理由內逐
    一說明其憑以認定之證據，使事實與理由兩相一致，方為合
    法。倘事實欄已有敘及，而理由內未加說明，是為理由不備
    。理由已加說明，而事實欄無此記載，則理由失其依據，均
    足構成撤銷之原因（最高法院54年台上字第1980號判例足資
    參照）。本件原審簡易判決就犯罪事實欄補充「甲○○於犯
    罪未為有偵查權之人發覺前，於車禍處理警員到現場時向警
    員自首犯罪，接受裁判」，另於證據並所犯法條欄補充「被
    告於肇事後，犯罪未被發覺前，向車禍處理員警自首而接受
    裁判，應依刑法第62條前段之規定減輕其刑」，其餘證據均
    引用起訴書之記載。然查，起訴書中並未敘述被告有何自首
    之事實及證據，而原審簡易判決亦未另行記載認定被告合於
    自首規定所憑之證據名稱，是以，關於自首部分，原審判決
    之事實與理由並不一致，揆諸上揭規定及判例意旨，原審判
    決關於被告自首部分有判決不備理由之違法，容有未洽。原
    審判決既有上開所示違誤之處，自應由本院予以撤銷改判。
    爰審酌被告就本件車禍過失程度、造成被害人死亡之結果，
    犯罪後業已坦承犯行，態度尚佳，且已與被害人之家屬達成
    調解，有臺中縣新社鄉調解委員會調解書在卷可查，可見被
    告心存悔悟等一切情狀，量處如主文所示之刑，以示懲儆。
    又被告行為後，中華民國96年罪犯減刑條例於96年7月4日公
    布，於同年月16日施行，查被告本件犯行係在96年4月24日
    以前，且非中華民國96年罪犯減刑條例第3條所示不得減刑
    之罪，爰依中華民國96年罪犯減刑條例第2條第1項第3款，
    減其刑期2分之1。另被告所犯之本罪為最重本刑2年以下有
    期徒刑之罪，其所宣告之刑經本院依中華民國96年罪犯減刑
    條例第2條第1項第3款，減其刑期2分之1後，為有期徒刑6個
    月以下之刑度，爰依中華民國96年罪犯減刑條例第9條，併
    諭知易科罰金之折算標準。另被告未曾因故意犯罪受有期徒
    刑以上刑之宣告，有臺灣高等法院被告前案紀錄表1份附卷
    可稽，且被告犯罪後坦承犯行，復真誠面對過錯，予被害人
    家屬適當之賠償，可見被告確已反省自過，坦然面對其過失
    ，並其係因一時過失，始犯本案，本院審酌上情，認被告經
    此論罪科刑之教訓，當知警惕，應無再犯之虞，本院認其所
    宣告之刑，以暫不執行為適當，爰依刑法第74條第1項第1款
    規定併宣告緩刑2年，以勵自新。
據上論斷，應依刑事訴訟法第455條之1第1項、第3項、第369條
第1項前段、第364條、第299條第1項前段，刑法第276條第1項、
第62條前段、第41條第1項前段、第74條第1項第1款，刑法施行
法第1條之1，中華民國96年罪犯減刑條例第2條第1項第3款、第7
條、第9條，判決如主文。
本案經檢察官乙○○到庭執行職務。
中    華    民    國    96    年    12    月    31    日
                  刑事第十六庭  審判長法  官  林念祖
                                      法  官  周玉蘭
                                      法  官  楊文廣
上正本證明與原本無異。
本件不得上訴。
                                      書記官  葉泰濃
中    華    民    國    96    年    12    月    31    日
